臺灣高等法院臺中分院刑事判決　　　　100年度上易字第348號
上　訴　人
即　被　告　王朝祥
上列上訴人因竊盜案件，不服臺灣彰化地方法院99年度易字第12
20號中華民國100年1月24日第一審判決（起訴案號：臺灣彰化地
方法院檢察署99年度偵字第9183、9999號），提起上訴，本院判
決如下：
    主    文
原判決撤銷。
王朝祥犯踰越牆垣安全設備夜間侵入住宅竊盜罪，累犯，處有期
徒刑壹年貳月，並應於刑之執行前，令入勞動場所強制工作年
。又犯踰越牆垣安全設備夜間侵入住宅竊盜罪，累犯，處有期徒
刑壹年，並應於刑之執行前，令入勞動場所強制工作年。又犯
踰越安全設備夜間侵入住宅竊盜罪，累犯，處有期徒刑壹年，並
應於刑之執行前，令入勞動場所強制工作年。有期徒刑部分應
執行有期徒刑貳年。
    犯罪事實
一、王朝祥為18歲以上之人，曾因連續於夜間侵入住宅竊盜，經
    臺灣彰化地方法院（下稱原審）以89年度易字第342號判處
    有期徒刑10月，上訴後，經本院以89年度上易字第1650號判
    決上訴駁回而確定。又因連續毀壞安全設備竊盜，經原審以
    90年度易字第348號判處有期徒刑1年，與另案施用毒品所判
    處之有期徒刑5月，定應執行刑為有期徒刑1年4月，上開案
    件接續執行，於民國（下同）91年11月28日縮短刑期假釋出
    監。又因攜帶兇器踰越牆垣安全設備夜間侵入住宅竊盜，經
    原審以94年度訴字第123號判處有期徒刑1年6月，上訴後，
    本院以94年度上易字第745號判決上訴駁回而確定，減刑後
    ，與另案3次違反毒品危害防制條例等案件減刑後所處之有
    期徒刑4月又15日、3月、2月，定應執行刑為有期徒刑1年5
    月；復因偽造文書案件，經原審判處有期徒刑3年，與該有
    期徒刑1年5月接續執行，於98年8月18日縮短刑期假釋出監
    ，於99年4月30日假釋期滿假釋未經撤銷，其未執行之刑，
    以已執行論。又因竊盜案件，經原審以99年度簡字第2023號
    判處有期徒刑6月；再因犯攜帶兇器竊盜踰越安全設備夜間
    侵入住宅竊盜罪及犯踰越牆垣安全設備夜間侵入住宅竊盜罪
    ，經原審以99年度易字第1073號判處有期徒刑10月、10月，
    應執行有期徒刑1年4月，為有犯罪習慣之人。卻仍不知悔改
    ，復為下列竊盜犯行：
  (一)王朝祥意圖為自己不法之所有，基於竊盜之犯意，於99年9
    月4日凌晨2時21分許夜間，騎乘車牌號碼FA9-519號重型機
    車，前往梁泳福所居住、位於彰化縣花壇鄉○○村○○路28
    1巷76號住宅，並在該住宅附近找來鋁梯1只，於同日凌晨3
    時許，踰越梁泳福上開住宅之圍牆後，再以該鋁梯爬至梁泳
    福上開住宅1、2樓間之樓梯間窗戶，踰越屬安全設備之樓梯
    間窗戶而侵入梁泳福上開住宅，徒手竊取置於梁泳福住處2
    樓房間內之SONY牌數位相機1台、CASIO牌手錶1支（價值合
    計約新臺幣【下同】15,000元），得手後逃逸，於同日上午
    ，在臺中市火車站附近之跳蚤市場，將上開竊得之數位相機
    、手錶，以2,000元之價格，售予不知情之姓名年籍不詳綽
    號「阿胖」之成年男子，所得款項已花用殆盡。嗣經警調閱
    路口監視器後，發現竊嫌騎乘之機車車牌號碼為FA9-519號
    而循線查悉上情。
  (二)王朝祥復意圖為自己不法之所有，基於竊盜之犯意，於99年
    9月9日凌晨3時許夜間，前往黃雅萱所居住、位於彰化縣花
    壇鄉○○村○○街137巷29弄3號之住宅，爬上黃雅鍹上開住
    宅旁之圍牆，踰越牆垣後，再攀爬至其住宅3樓，趁3樓落地
    窗未上鎖之際，開啟該屬安全設備之落地窗侵入黃雅鍹上開
    住宅內，徒手竊取置於該住處1樓客廳之筆記型電腦1台（價
    值約16,000元），及在1樓大門後面竊取鑰匙1串（含大門、
    機車、汽車鑰匙各1支），並在黃雅鍹住處門口，以其所竊
    取之前揭汽車鑰匙開啟車門及開啟電源發動引擎之方式，竊
    取車主登記為黃雅鍹、車牌號碼4928-UA號之自用小客車1輛
    （價值約17 0,000元），得手後，於同日上午，將筆記型電
    腦持之前往臺中市火車站附近之跳蚤市場，以4,500元之價
    格，售予不知情之姓名年籍不詳綽號「阿胖」之成年男子，
    所得款項已花用殆盡；所竊得之上開自用小客車，則於同年
    9 月11日上午8時許，將之行駛至彰化縣彰化市○○路590巷
    旁空地棄置。嗣王朝祥在本件竊盜犯行尚未被有偵查犯罪職
    權之公務員發覺前，主動向警方供出犯罪事實，自首並接受
    裁判。
  (三)王朝祥又意圖為自己不法之所有，基於竊盜之犯意，於99年
    9月11日凌晨3時20分許夜間，駕駛前揭竊得之車牌號碼4928
    -UA自用小客車，前往李清霖所居住、位於彰化縣花壇鄉灣
    雅村楓腳巷55弄6號之住宅，先在該住宅附近找來木梯1只，
    以該木梯攀爬至李清霖住宅2樓，踰越屬安全設備之2樓樓梯
    間窗戶，於夜間侵入李清霖上開住宅內（侵入住宅部分，未
    據告訴），徒手竊取置於李清霖住宅2樓房間內之數位相機1
    台、有線電視視訊盒1台、空錢包及空背包各1個，並將所竊
    得之物品置於該空背包內而得手。嗣於離去之際，為李清霖
    發現，遂將所竊得之物品丟在2樓樓梯間，並自2樓樓梯間窗
    戶跳下逃逸。嗣王朝祥在本件竊盜犯行尚未被有偵查犯罪職
    權之公務員發覺前，主動向警方供出犯罪事實，自首並接受
    裁判。
二、案經梁泳福、黃雅鍹分別訴由彰化縣警察局彰化分局報告臺
    灣彰化地方法院檢察署檢察官偵查起訴。
    理    由
一、按被告以外之人於審判外之陳述，雖不符刑事訴訟法第159
    條之1至第159條之4之規定，而經當事人於審判程序同意作
    為證據，法院審酌該言詞陳述或書面陳述作成時之情況，認
    為適當者，亦得為證據。當事人、代理人或辯護人於法院調
    查證據時，知有第159條第1項不得為證據之情形，而未於言
    詞辯論終結前聲明異議者，視為有前項之同意，刑事訴訟法
    第159條之5第1項、第2項定有明文。立法意旨在於傳聞證據
    未經當事人之反對詰問予以核實，原則上先予排除，惟若當
    事人已放棄詰問或未聲明異議，基於證據資料愈豐富，愈有
    助於真實發現之理念，且強化言詞辯論主義，法院自可承認
    該傳聞證據例外擁有證據能力。查本件被告對於下列證人於
    審判外陳述及其他非供述證據之證據能力，均未於言詞辯論
    終結前聲明異議，依刑事訴訟法第159條之5第2項之規定，
    視為同意作為證據，且本院審酌上開證人均係於案發後不久
    所為之陳述，記憶猶新，又非在非自由意志之情況下所為之
    陳述，所陳自較符事實；至其他非供述證據則係公務員職務
    上製作之紀錄文書、證明文書或係從事業務之人於業務上製
    作之紀錄文書、證明文書，與其責任、信譽攸關，若有錯誤
    、虛偽，該公務員或從事業務之人可能因此擔負刑事及行政
    責任，且該等文書經常處於可能受公開檢查之狀態，其正確
    性及真實之保障極高，核無顯有不可信之情況，是本院認該
    言詞及書面陳述適當，依刑事訴訟法第159條之5第1項之規
    定，自得為證據。
二、訊據上訴人即被告（下稱被告）王朝祥對於上開犯罪事實供
    認不諱（見本院卷第35頁反面至第37頁），且事實欄一之(一)
    部分，並有證人即告訴人梁泳福於警詢時之證言、監視器錄
    影翻拍2張及現場照片2張、車號查詢重型機車車籍1紙（見
    偵卷第22頁、第26頁、原審卷第50頁）；事實欄一之(二)部分
    ，並有證人即告訴人黃雅萱於警詢時之證述及黃雅鍹之配偶
    呂明憲於偵查中之證言、黃雅萱出具之贓物認領保管單、失
    車案件基本資料詳細畫面各1紙、彰化縣警察局彰化分局三
    家派出所99年9月16日扣押筆錄、扣押物品目錄表各1份、車
    輛、車牌及現場照片共4張、車號查詢汽車車籍1紙（見偵卷
    第16至20頁、第24、28頁、原審卷第51頁）；事實欄一之(三)
    部分，並有證人即被害人李清霖於警詢、偵查中之證言、監
    視器錄影翻拍1張及現場照片6張（見偵卷第21、27頁、第29
    至30頁）等在卷足憑，足認被告之上開自白與事實相符，堪
    可採信。是罪證明確，被告之犯行堪以認定。至被告於本院
    審理時雖請求調閱其另涉公共危險案卷內之在職證明，以證
    明其並非法治觀念淡薄，欠缺謀生能力云云，惟經核與本件
    待證事項無涉，且本件事證已臻明確，故並無調閱之必要，
    併此敘明。
三、查被告行為後，刑法第321條第1項之加重竊盜罪，業經總統
    於100年1月26日明令公布修正為處6月以上、5年以下有期徒
    刑，得併科新臺幣10萬元以下罰金，且其中第1款亦修正為
    侵入住宅或有人居住之建築物、船艦或隱匿其內而犯之者；
    第6款亦修正為在車站、埠頭、航空站或其他供水、陸、空
    公眾運輸之舟、車、航空機內而犯之者，並自同年1月28日
    起生效，經比較新舊法律，修正後之規定並未較有利於被告
    ，依刑法第2條第1項前段之規定，自應適用行為時即修正前
    刑法第321條第1項之規定處斷。
四、核被告事實欄一之(一)部分所為，係犯修正前刑法第321條第1
    項第1、2款之踰越牆垣安全設備夜間侵入住宅竊盜罪；事實
    欄一之(二)部分所為，係犯同條第1項第1、2款之踰越牆垣安
    全設備夜間侵入住宅竊盜罪；事實欄一之(三)部分所為，係犯
    同條第1項第1、2款之踰越安全設備夜間侵入住宅竊盜罪。
    其所犯上開3罪，犯意各別，行為互異，應分論併罰。又被
    告前曾因竊盜案件，經原審以94年度訴字第123號判處有期
    徒刑1年6月，上訴後，本院院以94年度上易字第745號判決
    上訴駁回而確定，減刑後，與另案3次違反毒品危害防制條
    例等案件減刑後所處之有期徒刑4月又15日、3月、2月，定
    應執行刑為有期徒刑1年5月；復因偽造文書案件，經原審判
    處有期徒刑3年，與該有期徒刑1年5月接續執行，於98年8月
    18 日縮短刑期假釋出監，於99年4月30日假釋期滿假釋未經
    撤銷，其未執行之刑，以已執行論，有臺灣高等法院被告前
    案紀錄表在卷可按，其於受有期徒刑之執行完畢後，5年以
    內故意再犯本件有期徒刑以上之上開3罪，均為累犯，均應
    依刑法第47條第1項之規定加重其刑。又警方雖循路口監視
    器而查獲被告事實欄一之(一)所示竊盜犯行，惟並無其他確切
    之根據合理懷疑被告涉犯事實欄一之(二)、(三)所示竊盜犯行，
    被告所犯事實欄一之(二)、(三)所示之竊盜犯行，均係在有偵查
    犯罪職權之公務員發覺前，主動向警方供出，而自首接受裁
    判，有自首情形紀錄表2紙附卷可佐（見原審卷第35至36頁
    ），符合自首之要件，是就事實欄一之(二)、(三)所示竊盜犯行
    ，均依刑法第62條前段之規定減輕其刑，並均先加後減之。
    又按告訴乃論之罪，告訴人祇須表示訴究之意思為已足，不
    以明示其所告訴者為何項罪名或言明「告訴」為必要，且依
    其所陳述之事實，客觀上已可認其有訴追之意思，仍屬合法
    之告訴（最高法院90年臺上字第7205號、82年臺上字第2742
    號判決參照）。本件告訴人梁泳福、黃雅鍹於警詢時均表示
    ：請依法處理，要提出民事求償等語（見偵卷第11頁反面、
    第15頁反面），雖未明白表示要對被告提出告訴之意，然其
    2 人於警詢時所稱請警方依法處理，揆諸前揭說明，自係表
    示要追究之意思，客觀上可認為有訴追之意，應認已提出告
    訴，起訴書認告訴人梁泳福、黃雅鍹就侵入住宅部分未據告
    訴，容有誤會，惟因被告前揭侵入梁泳福、黃雅鍹住宅之行
    為，已結合於加重竊盜之罪質中，侵入住宅為加重竊盜罪之
    加重要件，無另成立刑法第306條無故侵入住宅罪之餘地（
    最高法院84年度臺上字第441號判決參照），附此敘明。
五、另竊盜犯贓物犯保安處分條例第3條第1項關於竊盜犯、贓物
    犯令入勞動場所強制工作之規定，旨在對於竊盜犯、贓物犯
    之習慣性犯者，強制從事勞動，以養成正確之工作習慣及謀
    生觀念，使能適應社會生活，而達教化、治療之目的。行為
    人有無令入勞動場所強制工作之必要，應審酌其行為之常習
    性、嚴重性、危險性及對未來行為之期待性，依比例原則決
    定之（最高法院95年度臺上字第6571號號判決要旨參照）。
    查被告係18歲以上之人，有其年籍資料在卷可稽，其前曾因
    連續於夜間侵入住宅竊盜，經臺灣彰化地方法院以89年度易
    字第342號判處有期徒刑10月，上訴後，經本院以89年度上
    易字第1650號判決上訴駁回而確定。又因連續毀壞安全設備
    竊盜，經原審以90年度易字第348號判處有期徒刑1年，與另
    案施用毒品所判處之有期徒刑5月，定應執行刑為有期徒刑1
    年4月，上開案件接續執行，於91年11月28日縮短刑期假釋
    出監。又因攜帶兇器踰越牆垣安全設備夜間侵入住宅竊盜，
    經原審以94年度訴字第123號判處有期徒刑1年6月，上訴後
    ，本院以94年度上易字第745號判決上訴駁回而確定，減刑
    後，與另案3次違反毒品危害防制條例等案件減刑後所處之
    有期徒刑4月又15日、3月、2月，定應執行刑為有期徒刑1年
    5月；復因偽造文書案件，經原審判處有期徒刑3年，與該有
    期徒刑1年5月接續執行，於98年8月18日縮短刑期假釋出監
    ，於99年4月30日假釋期滿假釋未經撤銷，其未執行之刑，
    以已執行論。嗣又因竊盜案件，經原審以99年度簡字第2023
    號判處有期徒刑6月；再因犯攜帶兇器竊盜踰越安全設備夜
    間侵入住宅竊盜罪及犯踰越牆垣安全設備夜間侵入住宅竊盜
    罪，經原審以99年度易字第1073號判處有期徒刑10月、10月
    ，應執行有期徒刑1年4月，有卷附原審89年度易字第342號
    、本院89年度上易字第1650號、原審90年度易字第348 號、
    94年度訴字第123號、本院94年度上易字第745號、原審99年
    度簡字第2023號、99年度易字第1073號刑事判決書（見原審
    卷第37至49頁）及臺灣高等法院被告前案紀錄表等各1 份附
    卷可憑，其於98年8月18日縮短刑期假釋出監後，猶不知收
    斂，復於99年9月1日至99年10月15日間，連同本案（包括原
    審99年度簡字第2023號、99年度易字第1073號刑事判決）共
    陸續犯下6件竊盜犯行，犯罪時間相近，尤其於99年9月1日
    、3日、4日、9日、11日，頻繁且密集地為加重竊盜犯行，
    且均於夜間侵入住宅竊盜，已見其法紀觀念淡薄，欠缺正確
    謀生觀念，顯為有犯罪習慣之人無訛。被告於本院辯稱其並
    非有犯罪習慣之人云云，並不足取。又被告現正值壯年，非
    無工作能力，卻未盡其力於正途，反屢次為竊盜犯罪，若不
    及早預防矯治，恐怕日後重返社會時，仍有再犯之虞，為矯
    正被告利用財產犯罪尋求經濟來源之惡習，本院認有促其學
    習一技之長並養成勞動習慣之必要。再被告前經刑之宣告、
    執行後，並不足以收矯正成效，是以單純刑罰制裁已難達成
    矯治目的，為矯正其不良習性，有必要施以保安處分，爰併
    依竊盜犯贓物犯保安處分條例第3條第1項、第4條、第5條第
    1項前段之規定，於被告所犯各次竊盜罪下，均諭知被告於
    刑之執行前，令入勞動場所強制工作3年，期能矯正被告犯
    罪之惡習、改善其潛在之危險性格、預防再犯，並藉此學習
    正確之謀生觀念，使其日後重返社會，能適應社會生活。
六、原審予以論罪科刑，固非無見，惟查：(一)被告行為後，刑法
    第321條第1項之加重竊盜罪，業經總統於100年1月26日明令
    公布修正，業如前述，原審未及予以新舊法律比較，已有未
    合。(二)落地窗為防盜之安全設備（司法院73廳刑一字第603
    號函參照）。本件事實欄一之(二)部分，原審既認定被告尚踰
    越告訴人黃雅鍹上開住宅3樓之落地窗，惟漏未論以踰越安
    全設備罪，亦有可議。被告上訴意旨指稱其並非有犯罪習慣
    之人，原審予以量處有期徒刑2年，並宣告刑前強制工作3年
    ，量刑顯屬過重云云，雖無理由，但原判決既有上述可議之
    處，應由本院將原判決予以撤銷改判。爰審酌被告素行不佳
    ，已有竊盜前科，仍不思悔改，其正值壯年，不思循正途獲
    取財物，復為本案3次竊盜犯行，造成他人財產上之損害，
    及其各次竊盜之手段、所得財物價值、家庭狀況、教育程度
    、犯罪目的等一切情狀，認原審檢察官具體求處應執行有期
    徒刑2年6月，略嫌過重，爰分別量處如主文第2項所示之刑
    並各宣告刑前強制工作3年，另就有期徒刑部分定其應執行
    之刑，以示懲儆。又因保安處分並非刑罰，且刑法第51條對
    於宣告多數保安處分之執行並無規定，故遇有數罪併罰經宣
    告多數強制工作之情形，應依保安處分執行法第4條之1第1
    項第4款之規定，執行其一，並無比照刑法第51條之規定，
    另定應執行之保安處分之必要（最高法院98年度臺上字第39
    39號判決參照），故不予定應執行之保安處分。至被告於犯
    罪事實欄(一)、(三)行竊時所使用之鋁梯、木梯各1只，均非被
    告所有之物，故不予宣告沒收。均附此說明。
七、據上論結，應依刑事訴訟法第369條第1項前段、第364條、
    第299條第1項前段、修正前刑法第321條第1項第1款、第2款
    、刑法第2條第1項前段、第47條第1項、第62條前段、第51
    條第5款、竊盜犯贓物犯保安處分條例第3條第1項、第4條、
    第5條第1項前段，判決如主文。
本案經檢察官李斌到庭執行職務。
中    華    民    國   100    年    3     月    31    日
            刑事第八庭  審判長法  官  羅  得  村
                              法  官  簡  源  希
                              法  官  劉  榮  服
以上正本證明與原本無異。
不得上訴。
                              書記官  江  玉  萍
中    華    民    國   100    年    4     月     1    日
附錄本案論罪科刑法條
修正前刑法第321條：
犯竊盜罪而有左列情形之一者，處6月以上、5年以下有期徒刑：
一、於夜間侵入住宅或有人居住之建築物、船艦或隱匿其內而犯
    之者。
二、毀越門扇、牆垣或其他安全設備而犯之者。
三、攜帶兇器而犯之者。
四、結夥三人以上而犯之者。
五、乘火災、水災或其他災害之際而犯之者。
六、在車站或埠頭而犯之者。
前項之未遂犯罰之。